臺灣臺南地方法院刑事判決　　　　　　　　　　　　九十一年度交訴字第一二四號
　　公　訴　人　臺灣台南地方法院檢察署檢察官
　　被　　　告　甲○○
右列被告因公共危險等案件，經檢察官提起公訴（九十一年度偵字第四一七八號），
本院判決如左：
    主  文
甲○○服用酒類，不能安全駕駛動力交通工具而駕駛，處拘役伍拾伍日，如易科罰金
，以參佰元折算壹日；又駕駛動力交通工具肇事，致人受傷而逃逸，處有期徒刑陸月
，如易科罰金，以參佰元折算壹日。
    事  實
一、甲○○於民國九十一年四月十六日凌晨一時至三時許，在台南市「夜歡」舞廳，
    飲用啤酒等酒類後，已達不能安全駕駛動力交通工具之程度，原應注意飲酒後，
    吐氣所含酒精濃度超過每公升０‧二五毫克以上者，將為酒力所困，辨識力、注
    意力、反應力均不如常，依規定不得駕車，竟仍於同日凌晨三時許，駕駛車牌號
    碼ＴＸ－八八七九號自用小客車，沿台南市○○○路○段，由北向南方向行駛，
    嗣於同日三時二十五分許，途經上開路段與健康路二段之交岔路口南側前時，因
    酒後、注意力、反應力、操控能力均變差及疏未注意車前狀況致撞及同向在前由
    乙○○所騎乘之三輪腳踏車，甲○○所駕小客車之車牌並因之掉落肇事現場。乙
    ○○因之受有「頭、手及腳部擦傷」等傷害（傷害部分未據告訴）。豈料甲○○
    雖明知駕車肇事致乙○○受傷，然其竟未下車察看，或採取其他必要之救護措施
    ，而逕行駕車逃離現場。後經甲○○返回肇事現場，並向在場處理之台南市警察
    局第六分局警員表明為肇事人。而甲○○經警當場測得之吐氣酒精濃度，則高達
    每公升零點三一毫克，確已達於不能安全駕駛車輛之程度。
二、案經台南市警察局第六分局報請臺灣臺南地方法院檢察署檢察官偵查起訴。
    理  由
一、訊據被告甲○○雖坦承有於右述時、地，酒後駕車行經前開路口，並與被害人乙
    ○○所騎乘之三輪車發生碰撞之事實，然矢口否認有肇事逃逸之犯行，辯稱：「
    因為肇事路口沒有路燈，所以我不知道撞到東西，我回家後覺得好像撞到東西，
    才會回去肇事現場」，是其並無肇事逃逸之犯行云云。
二、經查：本件肇事二車之撞擊點為被告小客車之右前方，撞及乙○○三輪車之後方
    ，且撞擊力道強勁致使被告小客車之車牌掉落現場，而現場雖無路燈，然有被告
    小客車之車燈可供照明，被告應明顯可知撞擊被害人，其竟未下車察看，或採取
    其他必要之救護措施，而逕行駕車逃離現場，足認被告確有肇事逃逸之犯行。又
    被告雖事後返還肇事現場，並主動向在場處理之員警表示為肇事者，然被告小客
    車之車牌既掉落於肇事現場，恐係被告返家後發覺車牌掉落，始與其妻共同騎乘
    機車重返肇事現場，其犯罪既被有偵查權之公務員或機關發覺，始向台南市警察
    局第六分局警員投案，且並未坦承犯行即無自首之適用。綜上被告所辯無非事後
    卸責之詞，不足採信。
三、次查被告所為前開犯罪事實，另據被害人乙○○於警訊時指訴甚詳，且有台南市
    警察局製作之處理交通事故紀錄表一紙、吐氣酒精濃度測試記錄表、刑法第一百
    八十五條之三案件測試觀察記錄表各一份在卷足憑，又被害人因本件車禍而受有
    如事實欄所載等傷害，復有警訊筆錄存卷可參，且為被告所不否認。
四、按酒精使用後對人體之影響，除造成自主神經系統亢奮，與認知功能之暫時性缺
    損外，與駕駛能力有關者，為對於移動景物的追蹤能力、經強光照射後恢復視力
    ，及監視四周的注意力等，而此三種能力在夜間駕車尤其重要，許多人飲酒後因
    沒有可自覺的生理反應，以致腦部功能已缺損而仍不自知照常開車，此乃許多酒
    後駕車造成意外事故之主因之一（台北醫學院附設醫院精神科蔡尚穎主任論文「
    酒精對人體生理與行為之影響」參照），亦為刑法修正增訂第一百八十五條之三
    之立法理由。次按，許多研究指出呼氣酒精濃度達每公升０．二五毫克以上或血
    液中酒精濃度達０．０五﹪（五０mg/dl）以上，將使其複雜技巧障礙、駕駛能
    力變壞肇事率比未飲酒時高二倍（參見司法院第四十五、第四十六期司法業務研
    究會研究專輯刑事法律專題研究（十七）第三０七頁，中央警察大學交通學系暨
    交通管理研究所蔡中志——對飲酒不能安全駕駛之執法研究）。再者，道路交通
    安全規則第一百十四條第二款規定，汽車駕駛人飲酒後吐氣所含酒精成份（即濃
    度）超過每公升０．二五毫克以上者，不得駕車，即是基於酒精對人體中樞神經
    系統有麻醉作用，為維護安全駕駛，而為之禁止規定。另刑法第一百八十五條之
    三所稱服用酒類或其他相類之物，不能安全駕駛動力交通工具之公共危險條款，
    則屬抽像危險犯之規定，此種抽象危險犯係伴隨飲酒過量駕車之行為而當然成立
    。換言之，只需客觀上有此種行為出現，危險即視為存在，是否果真肇事，並不
    影響公共危險罪責之成立，然如確實因之駕車肇事，其刑責之明顯性，自更不待
    言。又參考德國、美國之認定標準，對於酒精濃度呼氣已達每公升０．五五毫克
    或血液濃度達０．一一％以上，肇事率為一般正常人之十倍，認為已達「不能安
    全駕駛」之標準；至於上揭數值以下之行為，如輔以其他客觀事實得作為「不能
    安全駕駛」之判斷，亦認為應依刑法第一百八十五條之三之規定移送法辦處以刑
    罰，此有法務部八十八年五月十八日法八八檢字第００一六六九號函可資參照。
五、另查，被告於上述時、地，酒後駕車肇事之事實，除據其供認屬實外，被告駕車
    肇事後，經警測得其吐氣之酒精濃度尚達每公升零點三一毫克，亦有吐氣酒精濃
    度測試報告表一紙在卷可按，雖未超法務部所定之每公升０．五五毫克之標準，
    參照右開說明可知，被告縱有優越之駕駛技巧可閃避道路之障礙，然有酒後駕駛
    能力降低之情形，而依前述道路交通安全規則之規定本不得駕車，被告竟無視上
    開規定，猶駕車外出。而被害人騎乘三輪車於被告車輛前方行駛，本輕易可見，
    竟因酒後行車不穩及疏未注意車前狀況，致擦撞被害人，足證被告當時之注意力
    已無法集中，飲酒後確已影響其判斷力及肢體協調能力，故被告駕車當時，業已
    陷於不能安全駕駛之程度甚明。
六、按刑法第一百八十五條之四之駕車肇事逃逸罪，其立法意旨係在維護交通安全，
    加強救護，減少被害人之死傷，促使駕駛人於肇事後，能對被害人及時救護，因
    之行為人如駕車肇事致被害人受傷後，業已逃離現場，則因其肇事後未能立即對
    被害人施以及時之救護，以減少被害人之死傷，故其行為即已該當本條之犯罪構
    成要件。經查，本件被告明知肇事致人受傷，然其竟未立即下車，並對被害人施
    以及時之救護，而將肇事之小客車駛離現場，已如前述，是其行為已該當前述刑
    法第一百八十五條之四之駕車肇事逃逸罪之犯罪構成要件，應無疑義。
七、核被告甲○○所為，係犯刑法第一百八十五條之三之酒醉駕車罪、同法第一百八
    十五條之四之肇事逃逸罪。而被告所犯前述二罪間，構成要件不同，行為互殊，
    應予分論併罰。本院審酌被告犯罪之動機、目的，其生活狀況、品行、智識程度
    、本件犯罪所生之危險、損害，與其過失程度，以及其駕車肇事後，經警當場測
    得之吐氣酒精濃度，達每公升零點三一毫克，被告犯後乃矯言掩飾犯行，顯見其
    犯後態度難稱良好等一切情狀，分別量處如主文所示之刑及易科罰金之折算標準
    ，以資懲儆。
據上論斷，應依刑事訴訟法第二百九十九條第一項前段，刑法第一百八十五條之三、
第一百八十五條之四、第四十一條第一項前段，罰金罰鍰提高標準條例第二條，判決
如主文。
中      華      民      國      九十一      年    六      月    十三    日
                                臺灣臺南地方法院交通法庭
                                    法  官  蔡  直  青
右正本證明與原本無異。
如不服本判決，應於判決送達後十日內向本院提出上訴狀( 應附繕本 )。
                                    書記官  孫  鈴  堯
中      華      民      國      九十一      年    六      月    十八    日
附錄本案論罪科刑法條全文：
中華民國刑法第一百八十五條之三
服用毒品、麻醉藥品、酒類或其他相類之物，不能安全駕駛動力交通工具而駕駛者，
處一年以下有期徒刑、拘役或三萬元以下罰金。
中華民國刑法第一百八十五條之四
駕駛動力交通工具肇事，致人死傷而逃逸者，處六月以上五年以下有期徒刑。
